【裁判字號】    88,易,5006
【裁判日期】    890707
【裁判案由】    業務侵占等
【裁判全文】
臺灣高雄地方法院刑事判決                      八十八年度易字第五六號
    公  訴  人  臺灣高雄地方法院檢察署檢察官
    被      告  甲○○
右列被告因業務侵占案件，經檢察官提起公訴（八十八年度偵字第一一五三五號），
本院判決如左：
    主  文
甲○○連續意圖為自己不法之所有，而侵占對於業務上所持有之物，處有期徒刑柒月
，緩刑參年。
    事  實
一、甲○○自民國八十七年三月間任職慶璉電訊股份有限公司（下稱慶璉公司）之業
    務員，負責大樓有線電視業務推廣及收費，為從事業務之人。其基於意圖為自己
    不法所有之概括犯意，分別：（一）於八十七年三月間，承辦國立中山大學宿舍
    有線電視業務時，申請一百二十張空白收據，經繳回一百零八張已收款之收據副
    本，申報四張遺失，另八張則已開立予住戶，並收取林志銘收視費用半年期新台
    幣（下同）一千五百元、收取朱啟理等七名學生一年期二千五百元，共計一萬九
    千元，其未將上開款項交回公司予以侵占入己。（二）於八十七年五月間起，向
    公司申請解碼棒九十二支販售，卻將其中五十支解碼棒販賣所得共計一萬七千元
    （生活王牌四十支、每支三百元，太子哈佛牌七支，每支五百元；和市璧牌三支
    ，每支五百元）侵占入己，未將款項交回公司入帳。（三）於八十七年九月間，
    與高雄市三民區○○○路八九一號民族社區一一之一棟大廈管理委員會簽訂有線
    收視契約，並收取年費三萬六千元，竟擅自在收視契約第六條規定之付款方式下
    ，偽填「每期付款三千元」之文字，藉以隱匿其已收全部年費三萬六千元之事實
    ，足生損害於民族社區一一之一棟大廈管理委員會及慶璉公司，其後僅將其中六
    千元交回公司，並私自將上開款項三萬元侵占入己。總計甲○○以此方式，共侵
    占慶璉公司業務款六萬六千元。嗣經慶璉公司查帳後，始發覺上情。
二、案經慶璉公司訴請台灣高雄地方法院檢察署檢察官偵查起訴。
    理  由
一、訊據被告甲○○矢口否認有右開業務侵占及登載不實事項於業務上文書之犯行，
    分別辯稱：有關中山大學部分，係因伊疏忽將收據誤夾在他處，才未繳回公司；
    解碼棒部分，係因公司默許伊以該解碼棒做為業務公關之用，才未與公司結算；
    民族社區之收視費，是該社區大廈主委認為每月收取費用很麻煩，才答應一次繳
    清一年費用，伊在權責範圍內，有按月付給公司，伊並無意侵占及故意登載不實
    ，此案純屬勞資糾紛云云。經查：（一）右揭事實，業據告訴人慶璉公司代理人
    楊東賢、乙○○於偵查及本院審理中指訴綦詳，並有與中山大學學生住戶林志銘
    等八名簽立之契約書、繳費收據八份、解碼器領用單三份、民族社區一一之一棟
    大廈管理委員會簽立之收視契約書及繳費收據各一份在卷可稽。（二）證人即被
    告聲請傳訊慶璉公司當時之業務部經理丙○○到庭具結證稱：「公司業務員向客
    戶收款後，原則上應當天就要將該款項繳回公司，最遲隔天要繳回，業務員將客
    戶所收款項忘記繳回情形很少。另為推展業務，公司雖同意業務員可將客戶舊的
    解碼棒換新，惟甲○○當初申請九十二支解碼棒並無向公司報備要做公關之用。
    又若客戶原本是分期繳款，後來客戶同意年繳，業務人員向客戶收取一年費用，
    再自行按月分期繳回公司，應向公司報備」（本院卷第六七頁）等情明確，核與
    告訴代理人乙○○指述情節相符（本院卷第十四頁），被告自八十七年三月起任
    職於公司擔任業務員，至八十七年十月十七日辭職為止，任職期間長達七月，其
    於上開八十七年三月、五月、九月之收取公司業務款項，自有充裕時間查明帳目
    或向公司報備上開款項情節，其捨此不為，故意違反公司業務員之收款程序，其
    主觀上顯有將上開款項據為所有之不法意圖。（三）又民族社區一一之一棟大廈
    管理委員會簽立之收視契約書第六條確有加註記載「每期付款三千元」等文字，
    此與訂戶繳費收據記載：「繳費係一年繳，應繳費用三萬六千元」等情顯有不符
    ，是被告確有故意登載不實事項於業務上文書之犯行。（四）綜上，被告所辯顯
    係圖卸責之詞，無足採信。事證明確，被告犯行，洵堪認定。
二、查被告任職於慶璉公司，負責大樓有線電視業務推廣及收費，為從事業務之人，
    其竟將業務上持有之公司款項，變易為所有而侵佔入己，核其所為，係犯刑法第
    三百三十六條第二項之業務侵占罪、第二百十六條、第二百十五條行使登載不實
    事項於業務上文書罪。被告三次侵占行為，時間緊接，所犯罪名相同，顯係出於
    概括之犯意為之，為連續犯，爰依刑法第五十六條之規定以一罪論，並加重其刑
    。被告登載不實事項於業務上文書行為，為行使之高度行為所吸收，不另論罪。
    被告所犯上開二罪間，有方法結果之牽連關係，為牽連犯，應從業務侵占之重罪
    處斷。爰審酌被告因一時貪念，將收取之貨款侵占挪用，有虧其職守，惟念其犯
    罪所得非鉅，且已與告訴人達成和解，並清償侵占之款項等一切情狀，量處如主
    文所示之刑。又被告前未曾受有期徒刑以上之宣告，有台灣高雄地方法院檢察署
    刑案資料查註紀錄表在卷可稽，其因一時貪慾圖便，短於思慮，致罹刑章，事後
    已與被害人達成和解，經此刑之宣告後，應知警惕而無再犯之虞，本院因認暫不
    執行其刑為當，予以宣告緩刑，用啟自新。
據上論斷，應依刑事訴訟法第二百九十九條第一項前段，刑法第五十六條、第三百三
十六條第二項、第二百十六條、第二百十五條、第五十五條、第七十四條第一款，罰
金罰鍰提高標準條例第一條前段，判決如主文。
中      華      民      國    八十九    年      七      月      七      日
                                  臺灣高雄地方法院刑事第二庭
                                      法  官  施  柏  宏
右為正本，係照原本作成，證明與原本無異。
如不服本判決，應於送達後十日內，向本院提出上訴狀。
                                  書記官  邱  秋  珍
中      華      民      國    八十九    年      七      月      七      日
附錄本判決論罪科刑之法條：
刑法第三百三十六條第二項
對於業務上所持有之物，犯前條第一項之罪者，處六月以上五年以下有期徒刑，得併
科三千元以下罰金。


司法院資訊處製作；財團法人民間司法改革基金會備份。
